臺灣高等法院民事判決
111年度家上字第152號
上  訴  人  乙○○  



被上訴人    丙○○  
上列當事人間請求離婚事件，上訴人對於中華民國111年3月4日
臺灣士林地方法院110年度婚字第303號第一審判決提起上訴，本
院，判決如下：
    主      文
原判決廢棄。
被上訴人在第一審之訴駁回。
第一、二審訴訟費用均由被上訴人負擔。
    事實及理由
被上訴人主張：兩造於民國104年6月15日結婚，於107年3月9日
  辦理結婚登記，婚後同住於臺北市○○區○○街000巷0弄0號，然
  上訴人於109年1月間返回大陸後，便拒不返臺，迄今已逾2年
  未歸，音訊全無。上訴人無正當理由不履行同居之義務，致兩
  造長期分居，婚姻關係已生嚴重破綻，爰擇一有利依民法第10
  52條第1項第5款、第2項之規定，請求判准與上訴人離婚等語
  。
按原告之訴，有當事人不適格或欠缺權利保護必要者，法院得
  不經言詞辯論，逕以判決駁回之。但其情形可以補正者，審判
  長應定期間先命補正，此規定於第二審程序準用之，民事訴訟
  法第249條第2項第1款、第463條定有明文。次按夫妻之一方以
  他方具有民法第1052條第1項各款情形之一或同條第2項所定情
  形者，得訴請法院裁判離婚，其性質為請求法院裁判離婚之形
  成權，此項形成權，乃為離婚之訴之訴訟標的。而權利保護要
  件，在形成之訴，須原告具有其主張之形成權存在，且該形成
  權之行使足以發生法律上一定之效果。換言之，原告訴請法院
  裁判離婚，即係在主張其有離婚之形成權，得請求法院以裁判
  消滅其與被告間之婚姻關係，故兩造間之婚姻關係若已消滅，
  原告即不再具有離婚之形成權，法院亦無從以裁判消滅兩造之
  婚姻關係，此時，原告提起之離婚訴訟，即屬欠缺權利保護要
  件。
經查，被上訴人提起本件訴訟，經原審依民法第1052條第2項規
  定，判決其勝訴，上訴人不服提起上訴後，兩造已於111年4月
  19日兩願離婚，並辦理離婚登記，有戶役政資訊網站查詢-個
  人戶籍資料在卷可稽（見本院卷第35頁），兩造間婚姻關係業
  已消滅，自無再為離婚判決之必要。
綜上所述，兩造間婚姻關係已消滅，無再為裁判離婚之必要，
  被上訴人起訴請求離婚，欠缺權利保護要件，且無從補正，應
  予駁回。原審為被上訴人勝訴之判決，核有未洽，上訴意旨指
  摘原判決不當，求予廢棄改判，為有理由，本院爰不經言詞辯
  論，廢棄改判如主文第2項所示。
據上論結，本件上訴為有理由，判決如主文。
中　　華　　民　　國　　111 　年　　6 　　月　　 13 　日
                  家事法庭
                      審判長法  官  賴劍毅
                            法  官  洪純莉
                            法  官  陳君鳳
正本係照原本作成。
如不服本判決，應於收受送達後20日內向本院提出上訴書狀，其
未表明上訴理由者，應於提出上訴後20日內向本院補提理由書狀
（均須按他造當事人之人數附繕本）上訴時應提出委任律師或具
有律師資格之人之委任狀；委任有律師資格者，另應附具律師資
格證書及釋明委任人與受任人有民事訴訟法第466條之1第1項但
書或第2項所定關係之釋明文書影本。如委任律師提起上訴者，
應一併繳納上訴審裁判費。
中　　華　　民　　國　　111 　年　　6 　　月　　14　　日

  　　　　　　　　　　　　　書記官  簡維萍